【裁判字號】    98,簡上,339
【裁判日期】    980930
【裁判案由】    詐欺
【裁判全文】
臺灣臺北地方法院刑事判決             98年度簡上字第339號
上  訴  人  臺灣臺北地方法院檢察署檢察官
被      告  乙○○
                    （現另案於臺灣臺北監獄執行中）
 上列上訴人因被告詐欺案件，不服本院中華民國98年7月31日所
為98年度簡字第2989號第一審刑事簡易判決（檢察官聲請簡易判
決處刑書案號：98年度偵字第4478號、第9447號），提起上訴，
本院管轄第二審之合議庭判決如下：
    主  文
上訴駁回。
    事  實
一、乙○○其可預見金融帳戶係個人理財之重要工具，關係個人
    財產、信用之表徵，一般人收購他人名義之金融帳戶使用，
    常與詐欺取財之犯罪密切相關，且取得他人存摺之目的，在
    於收取贓物及掩飾犯行不易遭人追查，又對於提供帳戶之行
    為本身，雖無引發他人萌生犯罪之確信，但仍不顧他人所可
    能遭受之危險，基於縱若有人持以犯詐欺取財罪亦不違反其
    本意之幫助之犯意，於民國97年11月某日，在臺北市松山火
    車站，將其所申設之兆豐國際商業銀行松南分行（下稱兆豐
    銀行）：00000000000號存款帳戶之提款卡及密碼，交付與
    真實姓名年籍不詳之成年男子，容任他人供作詐欺取財之匯
    款轉帳使用。嗣該不詳之成年男子取得乙○○所交付之前開
    兆豐銀行帳戶提款卡及密碼後，即與其餘姓名年籍不詳之成
    年詐騙集團成員共同基於意圖為自己不法所有之犯意聯絡，
    於97年12月21日下午3時35分撥打電話予甲○○佯稱：係博
    客來網路書店之客服人員，因公司內部疏失，故其購物付款
    有問題，需操作提款機取消扣款設定云云，致甲○○陷於錯
    誤，依指示以無摺存款之方式，存入共計3萬8283元至乙○○前揭帳戶內。前開詐騙集團成員又於同日下午4時26分許
    ，撥打電話予丙○○佯稱：係博客來公司人員，因公司內部
    疏失設定扣款方式有問題，需操作提款機更改設定云云，致
    丙○○陷於錯誤，依指示匯款共計2萬9989元至乙○○前揭
    帳戶內。嗣因甲○○及丙○○驚覺有異，報警處理，為警循
    線查獲。
二、案經甲○○、丙○○訴由臺北市政府警察局松山分局報告臺
    灣臺北地方法院檢察署檢察官偵查起訴。
    理  由
一、訊據被告乙○○對於上揭犯罪事實坦承不諱，並經告訴人甲○○、丙○○於警詢中指訴綦詳，復有兆豐銀行98年1月13
    日兆銀（98）松南字第0009號函、同年月20日兆銀（98）松
    南字第0012號函暨所附客戶歷史檔交易明細查詢表、印鑑卡
    、新臺幣存摺類存款綜合約定書及身分證影本、告訴人甲○○、丙○○所提之中華郵政公司自動櫃員機交易明細表在卷
    可稽，被告自白與事實相符，應可採信。本件事證明確，被
    告犯行堪以認定，應予依法論科。
二、按刑法上之幫助犯，係對於犯罪與正犯有共同之認識，而以
    幫助之意思，對於正犯資以助力，未參與實施犯罪構成要件
    之行為者而言（參照最高法院88年度臺上字第1270號判決意
    旨）。本件被告係基於幫助詐騙集團成員犯詐欺罪而提供提
    款卡、密碼等帳戶資料，且並無任何積極證據證明有參與實
    施詐欺取財之犯罪構成要件行為，是核被告所為，係犯刑法
    第30條第1項、第339條第1項之幫助詐欺取財罪。又被告提
    供帳戶等資料予詐騙集團成員之幫助犯行，應依刑法第30條
    第2項之規定，按正犯之刑減輕之。原審依刑事訴訟法第449
    條第2項、第3項、第454條第2項，刑法第30條第1項、第339
    條第1項、第30條第2項、第41條第1項前段，刑法施行法第1
    條之1，就被告之幫助詐欺罪行，判處拘役50日，及諭知易
    科罰金之折算標準為以新臺幣1000元折算1日，經核認事用
    法均無違誤，量刑亦屬妥適，公訴人據告訴人甲○○具狀請
    求稱：被害人甲○○、丙○○因受詐欺而分別匯款3萬8283
    元、2萬9989元，損失共達6萬8272元，迄未獲賠償，原審僅
    論處被告拘役50日，易科罰金不過為5萬元之數，相較被害
    人之損失，原審判決量刑過輕等語，提起本件上訴，惟按量
    刑輕重，係屬事實審法院得依職權自由裁量之事項，苟已斟
    酌刑法第57條各款所列情狀而未逾越法定刑度，不得遽指為
    違法；而刑罰之量定，固屬法院自由裁量之職權行使，但仍
    應審酌刑法第57條所列各款事由及一切情狀，為酌量輕重之
    標準，並非漫無限制。在同一犯罪事實與情節，如別無其他
    加重或減輕之原因，下級審法院量定之刑，亦無過重或失輕
    之不當情形，則上級審法院對下級審法院之職權行使，原則
    上應予尊重（最高法院72年臺上字第6696號判例意旨、85年
    臺上字第2446號判決要旨同此見解）。本件被告所犯刑法第
    339條第1項之幫助詐欺取財罪，係法定刑為5年以下有期徒
    刑、拘役或科或併科銀元1千元以下罰金之罪，且被告係幫
    助犯，依法得減輕其刑，原審援引刑法第30條第2項規定減
    輕其刑，而量處被告拘役50日，並未逾越法定刑度範圍；況
    刑法第57條各款量刑事由之斟酌，係屬法院得自由裁量之職
    權範圍，本件被害人甲○○、丙○○雖遭詐騙集團成員詐欺
    而分別匯入3萬8283元、2萬9989元至被告帳戶內，致生損害
    ，惟被告僅有之幫助行為，係出賣及提供銀行帳戶之提款卡
    、密碼供詐欺集團使用，惡性程度有限，是綜其先前素行、
    犯罪動機、犯罪手段、智識程度、犯罪所生危害及犯後態度
    等一切情狀，量處拘役50日，並無失當，自難認原審判決所
    量刑度有何違誤之處。綜上所述，本院經核原審判決，其認
    事用法及量刑均無不當，檢察官以原判決量刑並非允當為唯
    一理由，提起本件上訴，其上訴尚非有理由，爰依法予以駁
    回。
據上論斷，應依刑事訴訟法第455條之1第1項、第3項、第368條
，判決如主文。
本案經檢察官蘇維達到庭執行職務
中    華    民    國    98    年    9     月    30    日
                  刑事第八庭  審判長法  官  林鳳珠
                                    法  官  詹慶堂
                                    法  官  楊蕙芬
以上正本證明與原本無異。
如不服本判決應於收受送達後10日內向本院提出上訴書狀，並應
敘述具體理由；其未敘述上訴理由者，應於上訴期間屆滿後20日
內向本院補提理由書（均須按他造當事人之人數附繕）「切勿逕
送上級法院」。
                                    書記官  馬正道
中    華    民    國    98    年    9     月    30    日
附錄法條：
中華民國刑法第339條
（普通詐欺罪）
意圖為自己或第三人不法之所有，以詐術使人將本人或第三人之
物交付者，處 5 年以下有期徒刑、拘役或科或併科 1 千元以下
罰金。
以前項方法得財產上不法之利益或使第三人得之者，亦同。
前二項之未遂犯罰之。


司法院資訊處製作；財團法人民間司法改革基金會備份。
